臺灣臺中地方法院民事裁定　　　　　　 100年度家聲字第49號
聲　請　人　林燕雪
相　對　人　吳國瑞
上列當事人間聲請變更子女姓氏事件，本院裁定如下：
    主  文
兩造之子女吳冠融之姓氏准予變更為母姓「林」。
程序費用由相對人負擔。
    理  由
一、按非婚生子女從母姓。經生父認領者，適用前條第二項至第
    四項之規定。非婚生子女經生父認領，而有下列各款情形之
    一，法院得依父母之一方或子女之請求，為子女之利益，宣
    告變更子女之姓氏為父姓或母姓：一、父母之一方或雙方死
    亡者。二、父母之一方或雙方生死不明滿三年者。三、子女
    之姓氏與任權利義務行使或負擔之父或母不一致者。四、父
    母之一方顯有未盡保護或教養義務之情事者，民法第一千零
    五十九條之一定有明文。
二、聲請意旨略以：聲請人與相對人無婚姻關係。兩造所生未成
    年子女吳冠融（男、八十六年十一月五日生）出生後，由相
    對人認領，並約定權利義務之行使或負擔由聲請人。之後未
    成年子女吳冠融與聲請人共同生活，並由聲請人獨自扶養照
    顧。在此期間相對人不僅未給付未成年子女吳冠融扶養費用
    ，亦對未成年子女吳冠融亦不聞問。爰依法請求准許變更未
    成年子女吳冠融之姓氏為母姓「林」等語。
三、查：(一)聲請人主張之上開事實，業據其提出戶籍謄本二份為
    證。相對人經本院合法通知並未到庭爭執。本院依職權函請
    主管機關臺中市政府、雲林縣政府分別委託財團法人臺中市
    私立龍眼林社會福利慈善事業基金會、財團法人雲林縣雲萱
    婦幼文教基金會進行訪視。聲請人及關係人吳冠融部分訪視
    結果略以：案父（即相對人）母（即聲請人）無婚姻關係，
    案父雖有認領案主（即關係人吳冠融），但從未盡到扶養的
    責任與義務，只曾探視過案主約二次。案主從小即認定自己
    無父親，因長期由案母照顧，認為案母相當辛勞，因此期望
    更改姓氏。綜合以上所述，倘若案父未盡扶養義務之事屬實
    ，且依案主意願的表達，變更姓氏應為子女之利益等情，有
    臺中市私立龍眼林社會福利慈善事業基金會一百年四月八日
    財龍監字第一０００三六五號函暨所附訪視報告在卷可稽。
    相對人部分訪視結果略以：相對人於聲請人生下案童（即關
    係人吳冠融）一週後，雖辦理認領手續，讓案童有父親。但
    據聲請人表示十五年來皆未給付生活費和探視，相對人長期
    未對未成年子女克盡父職，且已失蹤不明四、五年等情，有
    財團法人雲林縣雲萱婦幼文教基金會一百年三月二十二日雲
    萱監字第一００００八九號函暨所附訪視調查表附卷可參。
    依前開事證相互參酌以觀，堪認聲請人之主張為真實。(二)本
    院審酌：未成年子女吳冠融自出生後，即由聲請人撫育照顧
    及負擔費用，並與聲請人同住，且與相對人無任何接觸。相
    對人對未成年子女吳冠融亦未聞問、關心。是以，未成年子
    女吳冠融於前述家庭生活環境下成長，生母在渠自我認同之
    發展過程中產生絕大的影響力，而形成欲符合渠認同對象之
    心理趨向。惟渠原有人格權中表徵父方家族之父姓，與渠人
    格中實際認同之對象相牴觸，未成年子女吳冠融又無從將之
    切割分離。此種自我認同過程中發生之困惑與矛盾，顯影響
    未成年子女吳冠融身心健全之發展。從而，聲請人聲請變更
    未成年子女吳冠融之父姓「吳」為母姓「林」，應認符合未
    成年子女吳冠融之利益，為有理由，應予准許，爰裁定如主
    文所示。
四、依非訟事件法第二十一條第二項，民事訴訟法第九十五條、
    第七十八條，裁定如主文。
中    華    民    國   100    年    5     月    5     日
                  家事法庭    法  官  唐敏寶
以上正本係照原本作成。
如對本裁定抗告，須於裁定送達後10日內向本院提出抗告狀（須
附繕本）。
中    華    民    國   100    年    5     月    5     日
                              書記官  丁文宏